臺灣新竹地方法院民事簡易判決　　　　 96年度竹簡字第793號
原　　　告　摩根聯邦資產管理股份有限公司
法定代理人　甲○○
訴訟代理人　丙○○
　　　　　　丁○○
　　　　　　己○○
被　　　告　乙○○
　　　　　　戊○○
上列當事人間請求塗銷所有權移轉登記事件，本院於民國96年8
月16日言詞辯論終結，判決如下：
    主      文
被告乙○○、戊○○就附表所示土地及建物所為之贈與及所有權
移轉行為應予撤銷；就如附表所示土地及建物所為之所有權移轉
登記應予塗銷。
訴訟費用由被告負擔。
本判決得假執行。
    事實及理由
一、事實摘要：
(一)、原告主張：
１、緣被告乙○○於民國93年11月29日，向訴外人聯邦商業銀行
    股份有限公司申請辦理信用卡，並經訴外人聯邦商業銀行股
    份有限公司核發卡號為0000000000000000、00000000000000
    00之信用卡予被告乙○○使用，依信用卡約定條款，被告乙
    ○○得於財團法人聯合信用卡處理中心之特約商店記帳消費
    ，但應於次月繳款截止日前向訴外人聯邦商業銀行股份有限
    公司清償，逾期應給付按年息百分之19.71計算之利息，暨
    按月計付違約金，詎被告乙○○至95年2月9日止共消費記帳
    新台幣（下同）330,156元未按期給付，其中304,878元為消
    費款，另25,278元為循環利息、違約金及手續費用，屢經原
    告催討，迄未清償。
２、訴外人聯邦商業銀行股份有限公司已將對於被告乙○○之上
    開債權（含已發生之利息、違約金、墊付費用等債權、擔保
    物權及其他從屬之權利）一併讓與予原告，並依金融機構合
    併法第15條第1項第1款及第18條第3項之規定為公告，是債
    權已合法移轉，且對被告乙○○發生效力。
３、詎被告乙○○不思索如何償還前開債務，竟將附表所示之土
    地、建物（下稱系爭土地、建物）贈與予其配偶即被告戊○
    ○，並於95年3月17日辦理移轉登記完畢，藉以逃避原告對
    其財產聲請強制執行，被告並於95年3月22 日協議離婚，被
    告乙○○之移轉行為顯有詐害債權人之意思表示，並已害及
    債權人之債權。按債務人所為之無償行為，有害及債權者，
    債權人得聲請法院撤銷之，此為民法第244 條第1項所明定
    ，另依同法條第4項之規定「債權人依第1項或第2項之規定
    聲請法院撤銷時，得並聲請命受益人或轉得人回復原狀。」
    是被告乙○○無償將系爭土地、建物贈與、移轉所有權予被
    告戊○○，其等二人所為贈與、移轉所有權之行為，有害及
    原告之債權，爰依債權讓與及民法第244條第1項規定提起本
    訴。並聲明：如主文所示。
(二)、被告乙○○經合法通知，未於言詞辯論期日到場，亦未提出
    書狀作何聲明或陳述。
(三)、被告戊○○則以：系爭土地、建物係伊出資所購買，當初有
    贈與被告乙○○之意，並登記在被告乙○○之名下，嗣後因
    被告乙○○在外舉債，和被告乙○○吵架、離婚，就把系爭
    土地、建物要回來等語置辯。並聲明：原告之訴駁回。
二、程序部分：
(一)、按不變更訴訟標的，而補充或更正事實上或法律上之陳述者
    ，非為訴之變更或追加，民事訴訟法第256條定有明文。查
    本件原告起訴時原係請求：被告乙○○、戊○○就坐落新竹
    市○○段2地號（權利範圍100000分之178）及其上314建號
    （權利範圍全部）門牌號碼：光華二街72巷38之24號8樓之
    1）、2862建號（權利範圍10000分之25）門牌：光華二街72
    巷38之5號、312建號（權利範圍10000分之25）門牌：光華
    二街72巷38之21號地下1樓之2之贈與行為及所有權移轉行為
    應予撤銷；被告乙○○、戊○○間就前開贈與行為所為之所
    有權移轉登記應予塗銷。嗣於言詞辯論終結前更正為如主文
    所示，核屬更正事實上之陳述，在不變更請求權基礎下，非
    為訴之變更，自予准許。
(二)、本件被告乙○○經合法通知，未於言詞辯論期日到場，核無
    民事訴訟法第386條各款所列情形，爰依原告聲請，由其一
    造辯論而為判決。
三、實體部分：
(一)、本件原告主張之前開事實，業據其提出與其所述相符之信用
    卡申請書、0%輕鬆入貸專案申請書及其特別約定條款、信用
    卡約定條款、債權讓與證明書、報紙、聯邦銀行信用卡卡戶
    本金利息及相關費用查詢及分期未入帳查詢、歷史帳單、消
    費帳單明細查詢、土地、建物登記謄本等為證。又被告乙○
    ○與戊○○於95年3月2日就系爭土地、建物書立土地建築改
    良物贈與所有權移轉契約書，嗣於同年月14日檢附一般贈與
    土地增值稅免稅證明書、贈與稅不計入贈與總額證明書、戶
    籍謄本、印鑑證明、土地、建物所有權狀等文件，據以申請
    辦理系爭土地、建物所有權移轉登記相關事宜一節，業據本
    院依職權函詢新竹市地政事務所查核屬實，此有該所96年6
    月11日新地所登字第0960004946號函暨其所附系爭土地、建
    物辦理所有權移轉登記之相關資料在卷可稽，被告戊○○對
    此亦不爭執，被告乙○○迄未到場爭執，亦未提出任何有利
    於己之聲明、陳述或證據，以供本院參酌，自堪信原告之主
    張為真實。
(二)、又被告乙○○於94年度之所得總額為225,012元，此有財政
    部台灣省北區國稅局新竹市分局96年6月20日北區國稅竹市
    二字第0961014842號函暨其所附94年度綜合所得稅各類所得
    資料清單影本1紙可考，並經本院依職權以稅務電子閘門查
    核屬實，有財產所得調件明細表1份供參，被告戊○○對此
    亦不爭執，被告乙○○迄未到場爭執，亦未提出任何有利於
    己之聲明、陳述或證據，以供本院參酌，此部分應堪信為實
    在，是被告乙○○顯無清償之資力，洵堪認定。
(三)、按夫或妻之財產分為婚前財產與婚後財產，由夫妻各自所有
    ，民法第1017條前段規定甚明。被告戊○○雖辯稱：系爭土
    地、建物係伊所出資購買，與被告乙○○離婚後，就把系爭
    土地、建物要回來云云。惟查，兩造於婚姻關係存續中，並
    未約定夫妻共同或分別財產制，此為被告戊○○所不爭執，
    是系爭土地、建物之原登記名義人既為被告乙○○，依物權
    公示性原則，即為被告乙○○之財產，應無疑義，被告戊○
    ○並自認當初有贈與系爭土地、建物予被告乙○○之意思，
    且未經辦理信託登記，益徵原告主張系爭土地、建物原為被
    告乙○○所有一節，應堪採信，是被告戊○○上開辯稱，洵
    屬無據，無足憑採。
(四)、次按債務人所為之無償行為，有害及債權者，債權人得聲請
    法院撤銷之，民法第244條第1項定有明文，又債權人之債權
    ，因債務人之行為，致有履行不能或困難之情形者，即應認
    有損害於債權人之權利，最高法院45年臺上字第1316號判例
    意旨參照；查被告乙○○積欠原告304,878元之信用卡債務
    及利息、違約金迄未清償等情，已如前述，其贈與系爭土地
    、建物予被告戊○○，乃減少財產之行為，其所餘財產復有
    無法完全清償原告債務之虞，已詳如前述，是故，被告乙○
    ○所為無償贈與系爭土地、建物予被告戊○○之行為，即足
    使債權人即原告之債權有履行不能或困難之情形，原告即得
    據此行使撤銷權，又此項撤銷權之效力，不特及於債權行為
    ，即物權行為亦無例外，最高法院48年臺上字第1750號判例
    意旨供參。從而，原告主張被告就附表所示土地、建物所為
    之無償行為有害及其債權，請求法院撤銷被告間就系爭附表
    土地、建物所為之贈與及所有權移轉行為，揆諸民法第244
    條第1項規定，於法即無不合，應予准許。被告間就附表之
    土地、建物所為之贈與及所有權移轉行為既經本院撤銷，其
    等間所為之所有權移轉登記即應塗銷，是故，原告依債權讓
    與及民法第244條第1項規定，請求將被告間就系爭土地、建
    物所為之贈與及所有權移轉行為予以撤銷，並塗銷系爭附表
    土地、建物之所有權移轉登記為有理由，應予准許。
四、本件係依民事訴訟法第427條第1項適用簡易訴訟程序所為被
    告敗訴之判決，應依職權宣告假執行。
五、據上論結：本件原告之訴為有理由，依民事訴訟法第436條
    第2項、第385條第1項前段、第85條第1項前段、第78條、第
    389 條第1項第3款，判決如主文。
中　　華　　民　　國　　96　　年　　8 　　月　　30　　日
                  新竹簡易庭      法  官  蔡欣怡
以上正本係照原本做成。
如對本判決上訴，須於判決送達後20日內向本院提出上訴狀。
中　　華　　民　　國　　96　　年　　8 　　月　　30　　日
                                  書記官  戴家旭
┌────────────────────────────┐
│附表：土地                                              │
├──┬────────────┬────┬───────┤
│編號│　土　　地　　座　　落  │面積    │權利範圍　    │
│　  ├───┬────┬───┼────┤　            │
│    │縣　市○　 段　 │地號　│平方公尺│　            │
├──┼───┼────┼───┼────┼───────┤
│1   │新竹市│　自由  │2     │10,112  │100000分之178 │
└──┴───┴────┴───┴────┴───────┘
┌───────────────────────────────────────┐
│建物標示：                                                                    │
├─┬───────┬──────┬─┬───┬───────────┬────┤
│  │建 物 門 牌   │  基地座落  │  │      │建    物    面     積 │附    屬│
│建│              │            │層│構    │（平  方    公    尺）│建    物│
│  ├─┬─┬───┼──┬─┬─┤  │      ├─┬─┬─┬─┬─┬─┼────┤
│號│鄉│街│巷號  │鄉鎮│  │地│樓│造    │一│二│三│八│地│合│主 要 建│
│  │鎮│路│      │市  ○段│號│  │      │  │  │  │  │下│  │築 材 料│
│  │市│段│弄樓  │    │  │  │  │      │層│層│層│層│一│計│及 用 途│
│  │  │  │      │    │  │  │  │      │  │  │  │  │層│  │        │
├─┼─┼─┼───┼──┼─┼─┼─┼───┼─┼─┼─┼─┼─┼─┼────┤
│  │  │  │      │    │  │  │  │鋼筋混│  │  │  │7 │  │7 │陽      │
│3 │新│光│72巷38│新竹│自│2 │八│凝土造│  │  │  │9 │  │9 │台      │
│1 │竹│華│之24號│市  │由│  │層│      │  │  │  │. │  │. │11      │
│4 │市│二│8樓之1│    │  │  │樓│      │  │  │  │4 │  │4 │‧      │
│0 │  │街│      │    │  │  │房│      │  │  │  │2 │  │2 │39      │
│  │  │  │      │    │  │  │  │      │  │  │  │  │  │  │        │
│  │  │  │      │    │  │  │  │      │  │  │  │  │  │  │        │
│  │  │  │      │    │  │  │  │      │  │  │  │  │  │  │        │
├─┴─┴─┴───┴──┴─┴─┴─┴───┴─┴─┴─┴─┴─┴─┴────┤
│共用部分：自由段3168建號10000分之229；自由段3169建號10000分之6                │
├─┬─┬─┬───┬──┬─┬─┬─┬───┬─┬─┬─┬─┬─┬─┬────┤
│  │  │  │      │    │  │  │  │鋼筋混│1 │3 │3 │  │  │1 │平      │
│2 │新│光│72巷  │ 新 │自│2 │十│凝土造│2 │7 │7 │  │  │9 │台      │
│8 │竹│華│38之5 │ 竹 │由│  │四│      │5 │. │. │  │  │9 │8       │
│6 │市│二│號    │ 市 │  │  │層│      │. │2 │2 │  │  │. │.       │
│2 │  │街│      │    │  │  │樓│      │4 │0 │0 │  │  │8 │9       │
│  │  │  │      │    │  │  │房│      │0 │  │  │  │  │0 │6       │
│  │  │  │      │    │  │  │  │      │  │  │  │  │  │  │        │
│  │  │  │      │    │  │  │  │      │  │  │  │  │  │  │        │
│  │  │  │      │    │  │  │  │      │  │  │  │  │  │  │        │
│  │  │  │      │    │  │  │  │      │  │  │  │  │  │  │        │
│  │  │  │      │    │  │  │  │      │  │  │  │  │  │  │        │
├─┴─┴─┴───┴──┴─┴─┴─┴───┴─┴─┴─┴─┴─┴─┴────┤
│共用部分：自由段2902建號10000分之544；自由段3169建號10000分之15               │
├─┬─┬─┬───┬──┬─┬─┬─┬───┬─┬─┬─┬─┬─┬─┬────┤
│  │  │  │      │    │  │  │  │鋼筋混│  │  │  │  │9 │9 │        │
│3 │新│光│72巷  │ 新 │自│2 │一│凝土造│  │  │  │  │1 │1 │        │
│1 │竹│華│38之21│ 竹 │由│  │層│      │  │  │  │  │5 │5 │        │
│1 │市│二│號地下│ 市 │  │  │樓│      │  │  │  │  │. │. │        │
│2 │  │街│1樓之2│    │  │  │房│      │  │  │  │  │5 │5 │        │
│  │  │  │      │    │  │  │  │      │  │  │  │  │9 │9 │        │
│  │  │  │      │    │  │  │  │      │  │  │  │  │  │  │        │
│  │  │  │      │    │  │  │  │      │  │  │  │  │  │  │        │
│  │  │  │      │    │  │  │  │      │  │  │  │  │  │  │        │
│  │  │  │      │    │  │  │  │      │  │  │  │  │  │  │        │
│  │  │  │      │    │  │  │  │      │  │  │  │  │  │  │        │
├─┴─┴─┴───┴──┴─┴─┴─┴───┴─┴─┴─┴─┴─┴─┴────┤
│共用部分：自由段3169建號10000分之51                                           │
└───────────────────────────────────────┘
